臺灣士林地方法院刑事判決　　　　　　　 96年度易字第973號
公　訴　人　臺灣士林地方法院檢察署檢察官
被　　　告　丙○○
上列被告因竊盜案件，經檢察官提起公訴（96年度偵緝字第621
號），本院判決如下：
    主  文
丙○○竊盜，累犯，處有期徒刑壹年貳月，減為有期徒刑柒月。
    事  實
一、丙○○曾有多次侵占、贓物、竊盜等犯罪前科紀錄，其中於
    民國90年間，因竊盜等案件，經臺灣高等法院以92年度上更
    一字第69號判決有罪，並定應執行刑1 年4 月確定，經送執
    行後，於94年8 月12日假釋出獄，而於同年9 月13日假釋期
    滿縮刑執行完畢，猶不知悔改，竟意圖為自己不法之所有，
    於95年6 月19日上午9 時30分許，在臺北市○○區○○路10
    8 號前之停車格，以不詳之方式，竊取乙○○所有車牌VL-5
    642 號自用小客車（下稱系爭汽車）得手後，供己使用，並
    於95年6 月23日中午12時12分許，駕駛系爭汽車停放於臺北
    市○○區○○街第60格停車格內。嗣於同年月25日下午5 時
    30分許，乙○○在該第60號停車格發現系爭汽車，即向臺北
    市大同分局寧夏派出所報案，該所巡佐甲○○與乙○○隨即
    至該60號停車格處，發現丙○○騎駛附載女友蔡幸芬之車牌
    ZYX-473 號輕型機車駛近系爭汽車旁停妥後，丙○○隨即走
    近系爭汽車，將夾在系爭汽車前擋風玻璃雨刷下之該車停車
    單2 張取下丟棄，再走至該車後方，將夾放於後擋風玻璃上
    之廣告單取下丟棄。甲○○查覺丙○○擬有駕駛該贓車之行
    為，乃上前將丙○○逮捕。
二、案經臺北市政府警察局大同分局報告臺灣士林地方法院檢察
    署檢察官偵查起訴。
    理  由
壹、程序部分：
    本件被告丙○○及檢察官對於證人即告訴人乙○○、證人蔡
    幸芬於警詢中之證述均同意作為證據，本院審酌該證據作成
    時之狀況，認為並無不適當之情事，依刑事訴訟法第159 條
    之5 之規定，認有證據能力，合先說明。
貳、實體部分：
一、訊據被告丙○○固不否認有於上開時、地騎駛上開機車附載
    被告之女友蔡幸芬駛近系爭汽車，將該機車停放在系爭汽車
    旁後，再走近系爭汽車前方之擋風玻璃處，將夾在雨刷下之
    停車單取下丟棄之事實，惟矢口否認有何竊盜犯行，辯稱：
    伊當時要去板橋，途中因為下雨，女友蔡幸芬問伊要不要去
    臺北市雙連國小旁之豆花店買豆花，等雨停了之後，再回板
    橋，伊乃將機車停放在系爭汽車旁，因家樂福快開幕，伊看
    到家樂福折價券及停車單夾在系爭汽車前擋風玻璃之雨刷下
    ，所以伊才會把折價券與停車單一起拿起來，並將停車單隨
    手丟掉云云。經查：
  (一)系爭汽車為告訴人乙○○所有，並於95年6 月19日上午9 時
    30分許，在臺北市○○區○○路108 號前之停車格失竊等情
    ，業據證人即告訴人乙○○於警詢中證述綦詳，並有系爭汽
    車之臺北市政府警察局大同分局車輛協尋證明單、贓物認領
    保管單附卷（見95年度偵字第8961號卷第47頁、第32頁）可
    參，應甚明確，而堪認定。
  (二)按被告於96年6 月25日下午5 時30分許，在上開第60號停車
    格，將夾在系爭汽車前擋風玻璃雨刷下之該車停車單2 張抽
    走並丟棄之事實，業於本院審理時供承不諱（見本院卷第61
    至62頁），並經證人即當場查獲之警員甲○○於本院審理時
    結證明確（見本院卷第42頁），核與本院勘驗案發現場之監
    視錄影光碟內容相符（見本院卷第40至41頁），且有監視錄
    影光碟翻拍照片2 張、系爭汽車之停車單影本2 張在卷（見
    95年度偵字第8961號偵查卷第33頁、第36頁）可稽，甚為明
    確，堪以認定。又證人甲○○於本院審理時結證稱：告訴人
    發現系爭汽車停在伊所服務的分局旁，告訴人以為系爭汽車
    已經尋獲，就進來分局詢問。告訴人與伊在分局門口議論時
    ，發覺被告騎駛上開機車附載證人蔡幸芬駛近系爭汽車，並
    將機車停放在系爭汽車旁，被告與證人蔡幸芬很自然地走近
    系爭汽車，被告主動將系爭汽車前擋風玻璃上的停車單抽起
    來，後來又走到車後面，將擋風玻璃所夾的東西好像是廣告
    單的東西丟掉等語（見本院卷第42頁）；再依上開監視錄影
    翻拍照片所示，上開第60號停車格前後均有汽車停放；另被
    告於警詢及檢察官偵查中均矢口否認有自系爭汽車前擋風玻
    璃上抽取停車單之行為（見95年度偵字第8961號卷第8 頁、
    96 年 度偵緝字第621 號偵查卷第19頁），而於本院勘驗監
    視錄影光碟後始坦承有上開抽取停車單之行為。則被告丙○○何以直接主動至系爭汽車抽取該車之停車單及廣告單丟棄
    ，而未抽取該車前後其他汽車上之停車單或廣告單？顯與常
    情不符。按停車單未繳費而長期留存在汽車上，會造成計費
    人員之注意，使用失竊系爭汽車者必然會十分注意，而與系
    爭汽車無關之人當無丟棄該停車單必要，足認被告與系爭汽
    車有一定之密切關係，自甚明確。
  (三)又被告辯稱：伊之所以將機車停放在系爭汽車旁，係因為當
    時伊要去板橋，因為快要下雨了，所以才去臺北市雙連國小
    旁之豆花店買豆花，等確認沒有雨之後，再去板橋，且因家
    樂福即將開幕，伊看到系爭汽車前擋風玻璃上之家樂福折價
    券與停車單夾在一起，所以才會將停車單一併取下，然後將
    停車單丟棄云云。然查，依卷附之現場照片（見95年度偵字
    第8961號卷第41至46頁）所示，被告停放上開機車之位置與
    被告所稱臺北市雙連國小旁之豆花店，依警方測量距離約有
    100 公尺，或被告所稱之50公尺，衡以常情，被告若為了買
    豆花，理應直接騎駛機車至豆花店門口購買，實無必要先將
    機車停放在系爭汽車旁，然後再步行100 公尺或50公尺至豆
    花店之理；且證人即被告之女友蔡幸芬於警詢中亦證稱：丙○○騎機車載伊購買豆花，途中丙○○將車騎到失竊車輛旁
    ，自該車後窗取下1 個黃色廣告信封，未料他會有此舉動等
    語（見同上卷第14頁）；另被告自系爭汽車前擋風玻璃上抽
    取者是停車單，而非家樂福之折價券，如上所述。足認被告
    於上開時、地將上開機車停放於系爭汽車旁，其目的應非為
    了躲雨、買豆花，或拿家樂福之折價券甚明。
  (四)再於95年6 月23日上午12時11分許，系爭汽車停入臺北市○○區○○街第60號停車格，嗣於12分28秒，有一名男子手持
    側背包自系爭汽車下車之事實，業經本院勘驗案發現場之監
    視錄影光碟屬實，並有現場照片3 張附卷（見95年度偵字第
    8961號卷第34至35頁）可參，當甚明確。雖上開影像經本院
    送往內政部刑事警察局放大解析，該局於96年8 月21日以刑
    鑑字第0960120103號函覆本院（見本院卷第48至49頁）辨識
    放大之結果，仍無法確認該名男子之影像係被告，然該名男
    子所持之側背包，經核與被告於95年6 月25日被逮捕當時所
    持之側背包，在樣式、形狀上大致相符，有該等照片在卷可
    憑（見95年度偵字第8961號卷第39頁、第35頁）可參，當甚
    明確，且該名男子於上開時、地將系爭汽車停入第60號停車
    格後，一直到被告於同月25日下午5 時30分許被警方逮捕為
    止，系爭汽車係一直停放於該停車格內，未經任何人移動，
    此有上開停車單所示系爭汽車之收費紀錄係從95年6 月23日
    下午1 時42分，至翌日（24日）下午4 時39分止（「以下空
    白處」不收費、25日星期日不收費）可憑。足見上開男子將
    系爭汽車停入上開第60號停車格之時起至被告被逮捕前間之
    時段內，該車並未經他人使用，且被告與系爭汽車有密切之
    關連性，又有如上所述側背包之相似處，顯見將系爭汽車停
    入上開第60號停車格之男子應為被告，堪予認定。
  (五)綜上，被告既將系爭汽車停入上開停車格內，卻對為何使用
    該車乙節未提出任何說明，有意規避，飾詞辯解，均無可採
    信，如上所述，足認被告確實於95年6 月19日上午9 時30分
    許，在臺北市○○區○○路108 號前之停車格竊取系爭汽車
    。本件事證明確，被告之犯行洵堪認定，應依法論科。
二、按被告行為後，刑法於94年2 月2 日修正公布，95年7 月1
    日施行，其中修正第2 條（新舊法之比較適用）、第33條第
    5 款（罰金刑）、第47條（累犯）等規定。其中刑法第2 條
    係規範行為後法律變更所生新舊法律比較適用之準據法，是
    刑法第2 條本身雖經修正，但該條文既屬適用法律之準據法
    ，本身尚無比較新舊法之問題，應逕適用裁判時即修正後刑
    法第2條 規定以決定適用之刑罰法律，先予敘明。再者，
  (一)行為後法律有變更者，適用行為時之法律。但行為後之法律
    有利於行為人者，適用最有利於行為人之法律，修正後刑法
    第2條第1項定有明文。又比較時應就罪刑有關之共犯、未遂
    犯、想像競合犯、牽連犯、連續犯、結合犯，以及累犯加重
    、自首減輕暨其他法定加減（如身分加減）與加減例等一切
    規定，綜其全部罪刑之結果而為比較。再從刑附屬於主刑，
    除法律有特別規定者外，依主刑所適用之法律（最高法院95
    年第8次刑事庭會議決議參照）。
  (二)又刑法分則編各罪所定罰金刑之貨幣單位原為銀元，修正前
    刑法第33條第5 款規定：「罰金：1 元（銀元）以上。」，
    而依罰金罰鍰提高標準條例規定，就72年6 月26日前修正之
    刑法部分條文罰金數額提高2 至10倍，其後修正者則不提高
    倍數，並依現行法規所定貨幣單位折算新臺幣條例規定，以
    銀元1 元折算新臺幣3 元；修正後刑法第33條第5 款規定：
    「罰金：新臺幣1,000 元以上，以百元計算之。」，刑法第
    33條第5 款所定罰金貨幣單位經修正為新臺幣後，刑法分則
    各罪所定罰金刑之貨幣單位亦應配合修正為新臺幣，為使刑
    法分則編各罪所定罰金之最高數額與刑法修正前趨於一致，
    乃增訂刑法施行法第1 條之1 ：「中華民國94年1 月7 日刑
    法修正施行後，刑法分則編所定罰金之貨幣單位為新臺幣。
    94年1 月7日 刑法修正時，刑法分則編未修正之條文定有罰
    金者，自94 年1月7 日刑法修正施行後，就其所定數額提高
    為30倍。但72年6 月26日至94年1 月7 日新增或修正之條文
    ，就其所定數額提高為3 倍。」；從而，刑法分則編各罪所
    定罰金刑之最高數額，於上開規定修正後並無不同，惟修正
    後刑法第33條第5 款所定罰金刑最低數額，較之修正前提高
    ，自以修正前刑法第33條第5 款規定有利於被告，依修正後
    刑法第2 條第1項 前段規定，應適用修正前刑法第33條第5
    款之規定。
  (三)再修正前刑法第47條規定：「受有期徒刑之執行完畢，或受
    無期徒刑或有期徒刑一部之執行而赦免後，5 年以內再犯有
    期徒刑以上之罪者，為累犯，加重本刑至2 分之1 。」，修
    正後該47條第1 項規定：「受徒刑之執行完畢，或一部之執
    行而赦免後，5 年以內故意再犯有期徒刑以上之罪者，為累
    犯，加重本刑至2 分之1 。」，則被告有如事實欄所載所犯
    罪科刑及執行情形，此有臺灣高等法院被告前案紀錄表在卷
    可按，其係於受有期徒刑之執行完畢後，5 年內故意再犯本
    件有期徒刑以上之罪，依修正前後之規定，均為累犯，並無
    何者有利或不利之情形。
  (四)綜合上述各條文修正前、後之比較，揆諸前揭最高法院決議
    及修正後刑法第2 條第1 項規定之「從舊從輕」原則，被告
    所犯本案，以修正前刑法較有利於被告，應一體適用修正前
    刑法之規定。
  (五)末修正刑法係自95年7 月1 日起施行，在此之前，刑法分則
    編有關罰金刑之貨幣單位係銀元；且依刑法分則編應處罰金
    者，應適用罰金罰鍰提高標準條例第1 條之規定；亦即應按
    各該具體條文制定或修正之時間先後，定其提高之倍數。惟
    被告行為後，刑法施行法增訂第1 條之1 ，於95年6 月14日
    經總統公布，並自同年7 月1 日起施行；該條規定：「中華
    民國94 年1月7 日刑法修正施行後，刑法分則編所定罰金之
    貨幣單位為新臺幣。94年1 月7 日刑法修正時，刑法分則編
    未修正之條文定有罰金者，自94年1 月7 日刑法修正施行後
    ，就其所定數額提高為30倍。但72年6 月26日至94年1 月7
    日新增或修正之條文，就其所定數額提高為3 倍」。亦即自
    95年7 月1 日起，刑法分則編所定罰金之貨幣單位，由原來
    之銀元改為新臺幣；且94年1 月7 日刑法修正時，刑法分則
    編未修正之條文定有罰金者，自95年7 月1 日起，有關罰金
    之數額提高為30倍。刑法第320 條第1 項之罪自24年7 月1
    日施行後即未再修正，依增訂刑法施行法第1 條之1 之規定
    ，其罰金以新臺幣為單位，數額應提高30倍。此與增訂前之
    罰金以銀元為單位，且適用罰金罰鍰提高標準條例第1 條前
    段之結果應提高10倍，而新臺幣與銀元之比例為3 ：1 ，換
    算結果亦為30倍者，並無不同。亦即增訂刑法施行法第1 條
    之1 之意旨，僅在使刑法規範之罰金刑之貨幣單位，一律改
    為新臺幣，並使增訂前後有關罰金刑提高之倍數一致，對被
    告而言，並無有利、不利之比較適用之問題，且此增訂之規
    定應屬罰金罰鍰提高標準條例第1條 但書之情形，當無同條
    前段規定之適用，自應逕行適用刑法施行法第1 條之1 之規
    定。
三、核被告所為，係犯刑法第320 條第1 項之普通竊盜罪。又被
    告有如事實欄所載之犯罪科刑及執行情形，此有臺灣高等法
    院被告前案紀錄表在卷可按，其於前案受有期徒刑之執行完
    畢後，5 年內故意再犯本件有期徒刑以上之罪，為累犯，依
    修正前刑法第47條之規定，應依法加重其刑。爰審酌被告正
    值盛年，不思正途營生，竟冀望不勞而獲竊取他人財物、被
    告有多項犯罪前科紀錄，素行本不佳，及其犯罪之動機、目
    的、手段、竊得之財物價值及其犯罪後否認犯行、飾詞辯解
    等其他一切情狀，量處如主文所示之刑，又被告係於96年4
    月24日以前犯本罪，應依中華民國96年罪犯減刑條例第2 條
    第1 項第3 款之規定減其宣告刑期2 分之1 ，以示懲儆。
據上論斷，應依刑事訴訟法第299 條第1 項前段，中華民國96年
罪犯減刑條例第2 條第1 項第3 款、第7 條，刑法第2 條第1 項
前段、第320 條第1 項，修正前刑法第47條，刑法施行法第1 條
之1 第1 項、第2 項前段，判決如主文。
本案經檢察官翁偉倫到庭執行職務。
中　　華　　民　　國　　96　　年　　9 　　月　　14　　日
                  刑事第一庭法  官  雷雯華
以上正本證明與原本無異。
如不服本判決，應於收受送達後10日內向本院提出上訴書狀，其
未敘述上訴之理由者並得於提起上訴後20日內向本院補提理由書
（均須按他造當事人之人數附繕本）。
                            書記官  陳如玲
中　　華　　民　　國　　96　　年　　9 　　月　　14　　日
附錄本案論罪科刑法條全文：
刑法第320條
意圖為自己或第三人不法之所有，而竊取他人之動產者，為竊盜
罪，處 5 年以下有期徒刑、拘役或 5 百元以下罰金。
意圖為自己或第三人不法之利益，而竊佔他人之不動產者，依前
項之規定處斷。
前二項之未遂犯罰之。
